【裁判字號】    98,簡上,432
【裁判日期】    980521
【裁判案由】    詐欺
【裁判全文】
臺灣板橋地方法院刑事判決             98年度簡上字第432號
上  訴  人
即  被  告  乙○○
上列上訴人即被告因詐欺案件，不服本院97年度簡字第9923號中
華民國98年2 月20日第一審判決（聲請簡易判決處刑案號：97年
度偵字第26335 號，併辦案號：97年度偵字第31212 號），提起
上訴，本院管轄第二審之合議庭判決如下：
    主  文
上訴駁回。
    事  實
一、乙○○依其智識程度及社會經驗，能預見將其所有之帳戶提
    供予姓名年籍不詳之人使用，可幫助不詳人士提領獲取詐欺
    犯罪所得，竟在該結果之發生不違背其本意之狀況下，基於
    幫助詐欺取財之不確定故意，於民國97年8 月16日前某日，
    在不詳地點，將其向中華郵政股份有限公司中和秀山郵局（
    下稱郵局）所申請之帳號00000000000000000 號帳戶之存摺
    、提款卡及提款卡密碼，交付予真實姓名年籍不詳之成年人
    ，藉以幫助該成年人所屬詐欺集團從事詐欺取財之犯行。嗣
    該詐欺集團成員即意圖為自己不法之所有，分別基於詐欺取
    財之犯意，(一)、於97年8 月16日晚間8 時19分許，撥打電話
    予甲○○，佯稱乃豆豆交友公司之「小涵」，欲與甲○○見
    面，要求甲○○前往自動櫃員機匯款確認身分，致甲○○陷
    於錯誤，於同日晚間9 時12分許，依該詐騙集團成員之指示
    ，轉帳新臺幣（下同）2,988 元至乙○○前開郵局帳戶，該
    筆款項並旋為詐騙集團成員提領一空。(二)、於97年8 月16日
    晚間9 時10分許，撥打電話予張慧貞，向張慧貞佯稱其先前
    在東森購物之付款作業誤設定為分期付款，須依指示處理始
    能解除分期付款之設定等語，致張慧貞陷於錯誤，而依該詐
    騙集團成員之指示，於同日晚間9 時36分許，前往高雄市○
    ○區○○路與錦田路口之合作金庫銀行自動櫃員機，轉帳
    5,234 元至乙○○前揭帳戶，前開詐騙集團成員並旋將該筆
    款項提領一空。嗣甲○○、張慧貞發覺有異，報警處理，始
    循線查知上情。
二、案經臺北縣政府警察局中和分局報請臺灣板橋地方法院檢察
    署檢察官偵查後聲請以簡易判決處刑及移送本院併案審理。
    偵查起訴。
    理  由
一、本判決後開所引用被告以外之人於審判外之陳述（包括書面
    陳述），固屬傳聞證據，惟公訴人及被告乙○○就該等審判
    外陳述之證據能力，於本案言詞辯論終結前均未聲明異議。
    本院審酌該等證據資料製作時之情況，並無違法不當及證明
    力明顯過低之瑕疵，亦認為以之作為證據應屬適當，依刑事
    訴訟法第159 條之5 規定，認該等證據資料均有證據能力。
二、訊據被告固坦承上述郵局帳戶係其申請開設之事實，惟否認
    有何幫助詐欺之犯行，辯稱：伊並未提供該帳戶予詐騙集團
    成員使用，該帳戶之存摺、提款卡係伊於97年8 月15日前往
    臺北縣中和市○○路58號全家便利商店購買香煙時，遺失在
    現場，伊於97年8 月19日欲前往郵局提款時，才發現該帳戶
    之提款卡及存摺遺失，伊有將提款卡之密碼記載在存摺內等
    語。經查：
(一)、前述郵局帳戶為被告所申請開立之事實，業據被告於警詢、
    偵查及本院審理中自承不諱，且有該帳戶之開戶基本資料1
    份在卷可稽，此部分自堪認定。
(二)、被告所有之前開郵局銀行帳戶確遭不詳人士用以詐騙被害人
    甲○○、張慧貞分別匯入如前款項乙節，業經證人甲○○、
    張慧貞於警詢時指述甚詳，復有第一銀行、合作金庫銀行自
    動櫃員機交易明細表各1 紙及前開帳戶之交易往來明細1 份
    附卷可佐，此部分亦屬明確。
(三)、被告雖以前詞置辯，惟被告為高中畢業，曾從事刊登廣告之
    工作，此有被告警詢筆錄所載教育程度資料及被告於偵查中
    之供述可參，依其智識程度及社會經驗，自足知銀行帳戶之
    提款卡、存摺攸關個人財產權益之保障，平日應妥善存放保
    管，且應慎防提款卡之密碼為他人查知，以避免遭他人冒領
    存款，惟被告非為任何存、提款或轉帳之用途，僅係前往便
    利商店購物，卻隨身攜帶該帳戶之存摺、提款卡，且將密碼
    記載在存摺上，洵與社會一般常情相違，被告所辯上情，顯
    難採信。另就取得被告上開帳戶之不詳人士而言，該人既有
    意利用他人帳戶作為詐騙之工具，亦不致選擇一來路不明，
    隨時可能遭原帳戶持有人申請掛失或註銷之帳戶，以免詐騙
    金額因帳戶遭凍結而無法提領。另佐以被害人甲○○、張慧
    貞匯款至被告前開帳戶後，該等款項旋於當日遭上開詐欺集
    團成員提領一空，益見該詐欺集團在向被害人為前述詐騙行
    為時，確有充分把握該帳戶不會被帳戶所有人掛失止付，而
    此等確信，在該帳戶存摺係拾得或竊得之情形下，鮮有可能
    ，亦徵被告辯稱其未提供存摺、提款卡予他人，而係遺失云
    云，無非事後圖卸之詞，不足採信。
(四)、復查一般於郵局或銀行等金融機構開設存款帳戶暨請領存摺
    及提款卡，係針對個人身分及信用予以資金流通之經濟活動
    ，具有強烈專屬性，而金融帳戶為個人理財之工具，且申請
    開立金融帳戶並無任何特殊之限制，一般民眾均得以存入最
    低開戶金額之方式，任意在多數不同之金融機構申辦多數之
    存款帳戶使用，此乃公眾所週知之事實。是依一般人之日常
    生活經驗，若見他人無正當理由，不以自己名義申請帳戶，
    反向他人收取存款帳戶為使用，客觀上應可預見其目的，係
    欲藉該帳戶取得不法犯罪所得，並隱匿帳戶內資金實際取得
    人之真實身分，以逃避追查。況社會上利用不相識之人之帳
    戶從事詐欺等犯罪，早為傳播媒體廣為報導，被告為具有正
    常智識程度之成年人，自可預見提供金融帳戶之存摺、提款
    卡、密碼供他人使用，有幫助從事詐欺犯行之人以該帳戶遂
    行詐欺犯罪之可能，其貿然將重要且專屬個人之提款卡、密
    碼交付之，致自己無法控制、瞭解該帳戶物件之使用方法及
    流向，則被告具有縱有人利用該等金融帳戶便於實施詐欺犯
    罪，供取得詐欺所得財物或財產上利益之用，亦不違背其本
    意之幫助詐欺犯意甚明。
(五)、被告雖另聲請調查被害人甲○○、張慧貞匯入其郵局帳戶之
    款項係遭何人提領，惟本案被告之犯行係其提供郵局帳戶予
    詐騙集團成員，而幫助該詐騙集團成員遂行詐欺之犯行，非
    認被告有提領被害人贓款之行為，亦未認被告與上開詐騙集
    團成員有共同詐欺之犯意聯絡與行為分擔，且被告之犯行在
    其所幫助詐欺取財正犯之犯罪行為既遂亦即被害人將款項匯
    入該帳戶時即已成立，其後係由何人提領該等款項，復與被
    告犯罪之成立並無關連，此部分自無調查之必要，附此敘明
    。
(六)、綜上，本案事證明確，被告犯行堪以認定。
三、核被告所為，係犯刑法第30條第1 項前段、第339 條第1 項
    之幫助詐欺取財罪。被告係基於幫助之意思，參與詐欺取財
    犯罪構成要件以外之行為，為幫助犯，應依刑法第30條第2
    項之規定，按正犯之刑減輕之。被告以一提供帳戶之幫助行
    為，幫助詐欺集團成員實施前揭詐騙甲○○、張慧貞之犯罪
    行為，致使該2 名被害人財產法益受侵害，同時觸犯上開2
    相同之幫助詐欺取財罪名，為同種想像競合犯，應依刑法第
    55條規定從一重處斷。聲請簡易判決處刑意旨雖未敘及被告
    提供前述郵局帳戶幫助詐騙集團成員詐欺被害人張慧貞部分
    ，惟此部分犯罪事實既與檢察官聲請簡易判決處刑並經本院
    論罪科刑部分具有想像競合犯之裁判上一罪關係，已如前述
    ，應為聲請簡易判決處刑效力所及，且經臺灣板橋地方法院
    檢察署檢察官移送本院併案審理（97年度偵字第31212 號）
    ，本院自得併予審究。
四、原審以被告所犯幫助詐欺取財罪，事證明確，適用刑事訴訟
    法第449 條第1 項前段、第3 項、第454 條第2 項，刑法第
    30條第1 項前段、第2 項、第339 條第1 項、第55條、第41
    條第1 項前段，刑法施行法第1 條之1 第1 項、第2 項前段
    之規定，並審酌被告之素行，及其提供帳戶資料供他人詐欺
    取財，助長詐騙財產犯罪之風氣，增加被害人尋求救濟之困
    難，並擾亂金融交易往來秩序，危害社會正常交易安全，兼
    衡其犯罪之動機、目的、手段暨犯罪後之態度等一切情狀，
    量處拘役50日，並諭知易科罰金之折算標準，經核認事用法
    均無違誤，量刑亦稱妥適，被告上訴意旨猶執前詞否認犯罪
    ，並無理由，應予駁回。
據上論斷，應依刑事訴訟法第455 條之1 第1 項、第3 項、第
368 條，判決如主文。
本案經檢察官馬中人到庭執行職務。
中    華    民    國    98    年    5     月    21    日
                  刑事第二十庭  審判長法  官  吳冠霆
                                      法  官  廖怡貞
                                      法  官  吳佳穎
以上正本證明與原本無異
不得上訴。
                                      書記官  黃炎煌
中    華    民    國    98    年    5     月    21    日
附錄本案論罪科刑法條全文：
刑法第339條
意圖為自己或第三人不法之所有，以詐術使人將本人或第三人之
物交付者，處5 年以下有期徒刑、拘役或科或併科1 千元以下罰
金。
以前項方法得財產上不法之利益或使第三人得之者，亦同。
前二項之未遂犯罰之。


司法院資訊處製作；財團法人民間司法改革基金會備份。
